【裁判字號】    99,易,967
【裁判日期】    990607
【裁判案由】    竊盜
【裁判全文】
臺灣高雄地方法院刑事判決               99年度易字第967號
公  訴  人  臺灣高雄地方法院檢察署檢察官
被      告  己○○
上列被告因竊盜案件，經檢察官提起公訴（99年度偵字第16040
號），嗣因被告於本院準備程序中，就被訴事實均為有罪之陳述
，經徵詢檢察官、被告意見後，本院改依簡式審判程序，判決如
下：
    主  文
己○○犯竊盜罪，參罪，均累犯，各處拘役伍拾日，如易科罰金
，各以新臺幣壹仟元折算壹日。應執行拘役壹佰壹拾日，如易科
罰金，以新臺幣壹仟元折算壹日。
    事  實
一、己○○前於民國96年間因違反臺灣地區與大陸地區人民關係
    條例案件，經臺灣高等法院高雄分院以97年度上訴字第846
    號判決判處有期徒刑1 年8 月，減為有期徒刑10月確定，又
    於97年間因竊盜案件，經本院分別以97年度易字第834 號、
    97年度審簡字第2262號、97年度審簡字第3033號、97年度簡
    字第896 號判決判處有期徒刑5 月、3 月、3 月、3 月確定
    ，嗣經臺灣高等法院高雄分院以98年度聲字第548 號裁定定
    應執行有期徒刑1 年8 月確定，甫於99年3 月22日縮刑期滿
    執行完畢。詎猶不知悔改，基於意圖為自己不法所有之竊盜
    犯意，竟分別於：
  (一)99年5 月9 日1 時許，在高雄縣大寮鄉○○路7 號統一超商
    內，徒手竊得丁○○所陳列販賣之新東陽辣味肉醬1 罐【價
    值新臺幣（下同）46元】。
  (二)99年5 月9 日3 時50分許，在高雄縣鳳山市○○路○段229
    號萊爾富超商內，徒手竊得戊○○所陳列販賣之PLAYBOY 牌
    保險套2 盒【價值共170 元】。
  (三)99年5 月9 日5 時30分許，在高雄縣鳳山市○○○路180 號
    甲○○○內，徒手竊得乙○○所陳列販賣之金頂鹼性電池8+
    2 入超級組合包1 包、Panasonic 牌4 號錳乾電池12入2 包
    、永備4 號電池12入1 包、同榮牌辣味番茄汁鯖魚罐頭1 罐
    【價值共431 元】。嗣於99年5 月9 日7 時20分許，在高雄
    縣鳳山市○○○路192 巷157 號空地前，因行跡可疑為警盤
    查，當場起獲上開財物。
二、案經高雄縣政府警察局鳳山分局報請臺灣高雄地方法院檢察
    署檢察官偵查起訴。
    理  由
一、本件被告己○○所犯為死刑、無期徒刑、最輕本刑為3 年以
    上有期徒刑以外之罪，其於準備程序進行中，就被訴事實為
    有罪之陳述，經法官告知簡式審判程序之旨，並聽取當事人
    之意見後，經被告同意適用簡式審判程序，本院亦認無不得
    或不宜改依簡式審判程序進行之處，爰依刑事訴訟法第273
    條之1 第1 項、第284 條之1 規定，由法官裁定本件改行簡
    式審判程序，合先敘明。
二、前揭犯罪事實，迭據被告於警詢、偵查中及本院審理中坦承
    不諱，核與證人即被害人丁○○、戊○○、乙○○於警詢中
    之證述情節相符。此外，並有高雄縣政府警察局鳳山分局扣
    押筆錄、扣押物品收據、扣案物品目錄表、贓物認領保管單
    ，監視器翻拍照片2 張等件在卷可稽，足見被告自白與事實
    相符，本案事證明確，被告上揭3 次竊盜犯行，均堪認定。
三、另按刑法上所謂精神耗弱，係指行為時之精神，對於外界事
    務務之判斷力，較之普通人之平均程度顯然減退者而言。又
    犯罪行為人精神是否耗弱，固屬醫學上精神病科之專門學問
    ，非有專門精神病醫學研究之人，予以診察鑑定，不易判斷
    ，但精神耗弱，仍屬於行為有責性之判斷範圍，其認定應由
    法院依職權為之，不得視為一種單純之醫學或心理學上概念
    ，進而以此概念代替法院之判斷，故雖經醫學專家鑑定行為
    人之精神狀態，提供某種概念，亦不過作為法院判斷之資料
    而已，法院非不得綜合全部調查所得資料以判斷行為人於行
    為時有無精神耗弱之情事，並非必須有待於精神病科之醫學
    鑑定，始得據為裁判之基礎（最高法院85年度臺上字第6071
    號判決參照）。查：被告91年8 月間曾於財團法人臺灣省私
    立高雄仁愛之家附設慈惠醫院（下稱慈惠醫院）治療，經診
    斷為精神分裂症，並領有殘障手冊乙節，有慈惠醫院99年5
    月24日九九附慈業字第0991600 號函檢附被告病歷影本在卷
    可稽（A3卷第32至73頁），惟被告迭於警詢、偵訊及本院審
    理時均能完整陳述行竊過程，亦明白表示伊知悉他人之物不
    得隨便拿取，但因找不到工作，肚子餓，為了生活，始為本
    件竊盜犯行等語明確（A1卷第3 至4 頁，A2卷第8 至9 頁，
    A3卷第76頁），顯然被告為上開竊盜犯行時，對自己所為犯
    罪事實之認知，並無顯著低於一般常人之情形，附此敘明。
四、核被告所為均係犯刑法第320 條第1 項之竊盜既遂罪。被告
    前後3 次竊盜犯行，犯意各別，行為互殊，應分論併罰。被
    告有如事實欄所載前案科刑及執行記錄，有臺灣高等法院被
    告前案紀錄表在卷可稽，被告於受上開有期徒刑之執行完畢
    後5 年以內故意再犯有期徒刑以上之罪，均為累犯，均應依
    刑法第47條第1 項之規定，均加重其刑。爰審酌被告為貪圖
    不法利益，率爾竊取他人財物，所為並無可取，然念其犯後
    坦承犯行，尚知悔意，又罹患精神分裂症，領有殘障手冊，
    謀職求薪不易，工作無著，因飢餓失慮，而為本件犯行，復
    參以所竊得之物品價值分別為46、170 、431 元，且均經被
    害人領回等一切情狀，分別量處如主文所示之刑，均諭知易
    科罰金折算標準，並定其應執行刑，及諭知易科罰金折算標
    準。
據上論斷，應依刑事訴訟法第273 條之1 第1 項、第299 條第1
項前段，刑法第320 條第1 項、第47條第1 項、第41條第1 項前
段、第51條第6 款，刑法施行法第1 條之1 ，判決如主文。
本案經檢察官丙○○到庭執行職務。
中    華    民    國    99    年    6     月    7     日
                  刑事第一庭    法  官  王淑惠
以上正本證明與原本無異。
如不服本判決應於收受判決後10日內向本院提出上訴書狀，並應
敘述具體理由。其未敘述上訴理由者，應於上訴期間屆滿後20日
內向本院補提理由書(均須按他造當事人之人數附繕本)「切勿逕
送上級法院」。
中    華    民    國    99    年    6     月    7    日
                                書記官  黃旭淑
附錄法條
刑法第320條
意圖為自己或第三人不法之所有，而竊取他人之動產者，為竊盜
罪，處5 年以下有期徒刑、拘役或5 百元以下罰金。
意圖為自己或第三人不法之利益，而竊佔他人之不動產者，依前
項之規定處斷。
前二項之未遂犯罰之。

司法院資訊處製作；財團法人民間司法改革基金會備份。
